最　高　行　政　法　院　判　決
　　　　　　　　　　　　　　　　　　 96年度判字第01238號
上　訴　人　甲○○
法定代理人　乙○○
被 上訴 人　勞工保險局
代　表　人　丙○○
上列當事人間因勞保事件，上訴人對於中華民國94年12月28日臺
北高等行政法院94年度訴字第640號判決，提起上訴，本院判決
如下：
　　主  文
上訴駁回。
上訴審訴訟費用由上訴人負擔。
　　理  由
本件上訴人在原審起訴主張：上訴人以海豐飼料股份有限公司為
投保單位，參加勞工保險為被保險人，於民國91年7月31日出國
洽公途中跌倒，致頭部缺氧，呈植物人狀態，於93年4月7日檢據
申請92年1月15日至93年3月1日期間職業傷害傷病給付。經被上
訴人審查，認按普通傷病辦理，以93年4月20日保給傷字第09360
307940號函核定自92年4月9日核發至同年10月26日止，按上訴人
平均日投保薪資新臺幣（下同）1,400元之50%，發給201日計140
,700元，餘所請門診期間因已逾普通傷病1年最高請領期限之期
間，不予給付。惟上訴人於出國公務中發生事故，在美國因送醫
時間過長造成缺氧性腦損傷，符合勞工保險被保險人因執行職務
而致傷病審查準則第9條及第10條規定，應屬於職災而非普通疾
病，爰請判決將訴願決定、爭議審定及原處分不利於上訴人部分
均撤銷，並命被上訴人再作成核付上訴人343,420元之行政處分
。
被上訴人則以：上訴人前以於91年7月31日出國洽公時跌倒致意
識喪失、缺氧性腦病變，申請91年7月31日至92年1月14日期間職
業傷害傷病給付及職災醫療給付，經被上訴人核定按普通疾病辦
理，上訴人提起訴願，經訴願決定駁回，嗣未提起行政訴訟而告
確定。上訴人復於93年4月7日以同一事故申請92年1月15日至93
年3月1日期間職業傷害傷病給付，被上訴人以上訴人所請與前次
申請係同一事故，仍按普通傷病辦理，於法並無不合等語，資為
抗辯。
原審斟酌全辯論意旨與調查證據之結果，以上訴人為勞工保險之
被保險人，前以其於91年7月31日出國洽公時跌倒致意識喪失、
缺氧性腦病變，於92年2月17日檢據申請91年7月31日至92年1月
14日期間職業傷害傷病給付及職災醫療給付，經被上訴人審查，
以上訴人所患為普通疾病，所請職業傷害傷病給付應按普通疾病
辦理，乃依勞工保險條例第33條規定，以92年4月18日保給傷字
第09260330530號函核定自住院不能工作之第4日起即91年8月4日
核付至92年1月14日出院止，按上訴人平均日投保薪資1,400元之
50%發給164日計114,880元。海豐飼料股份有限公司不服，申請
審議遭駁回後，上訴人向行政院勞工委員會提起訴願，經該會以
93年1月30日勞訴字第0920055929號訴願決定書駁回，上訴人逾
法定期間未提起行政訴訟，前開被上訴人所為行政處分已告確定
；上訴人復以同一事故，於93年4月7日檢據申請92年1月15日至
93年3月1日期間職業傷害傷病給付，為兩造所不爭，並有上訴人
92年2月17日勞工保險傷病給付申請書、92年3月13日勞工保險職
業傷病住院申請書、93年4月7日勞工保險傷病給付申請書、海豐
公司92年1月28日出具之勞工保險被保險人公出途中發生事故而
致傷害證明書、行政院國軍退除役官兵輔導委員會臺北榮民總醫
院91年11月12日出具之診斷證明書、中國醫藥學院附設醫院92年
1月13日出具之診斷證明書、北夏威夷社區醫院出院摘要（DISC-
HARGE SUMMARY by North Hawaii Community Hospital）、衛生
署南投醫院93年3月1日及93年7月20日出具之診斷證明書附原處
分卷、訴願卷可稽，堪認屬實。經查，依已確定之被上訴人92年
4月18日保給傷字第09260330530號函行政處分，以上訴人91年7
月31日出國洽公時跌倒致意識喪失、缺氧性腦病變，所患為普通
疾病；該行政處分依法具有存續力。被上訴人於作成該行政處分
前，將全案資料連同病歷送請被上訴人專科醫師審查，復經勞工
保險監理委員會特約專科醫師依據北夏威夷社區醫院醫生證明、
訪查報告等相關資料審查結果，均認上訴人非屬職業性疾病，且
上訴人係在美國夏威夷路上慢跑時突發心肌梗塞併發心律不整，
致心跳停止，因缺氧時間過長，造成缺氧性腦病變，並非於執行
職務時發生事故而致之傷害。本件上訴人以同一事故所生傷病持
續治療，再次檢具前次申請時所附之病歷資料，申請職業傷病給
付，惟勞工保險被保險人因執行職務而致傷病審查準則第9條及
第10條皆規定勞工保險被保險人必須因發生事故而致之「傷害」
，方符合請領要件，則上訴人所患心肌梗塞併發心律不整、缺氧
性腦病變係普通疾病，並非外傷所致，與勞工保險被保險人因執
行職務而致傷病審查準則第9條及第10條規定之要件不符。縱認
上訴人主張：係陪同客戶參觀原料廠後，送客戶回去的途中發生
事故，他們於討論事情時可能有時走路、有時慢跑云云為真實，
然因上訴人突發心肌梗塞併發心律不整，致心跳停止，因缺氧時
間過長，造成缺氧性腦病變，仍與慢跑及工作勞累無因果關係。
原處分按普通傷病辦理，認事用法，並無違誤，爭議審定及訴願
決定遞予維持，亦無不合，因將上訴人之訴駁回。
上訴意旨略謂：1.上訴人於國外出差期間，大部分時間處於高度
精神緊張之狀態，且無任何時間休息，導致突發性心律不整（事
後診斷為心肌梗塞），又因延誤就醫導致成植物人，完全符合勞
工保險被保險人因執行職務而致傷病審查準則第21條關於職業病
規定中的相當因果關係。2.上訴人符合勞工委員會94年1月7日新
公布之「職業引起急性呼吸系統疾病診斷認定基準」中之急性心
臟病（如心肌梗塞及主動脈剝離），然被上訴人片面認定上訴人
無外傷，非屬職業傷病，顯未符上開認定基準之規定，有違行政
程序法第9條之意旨。3.依司法院第14期業務研究會研討結論，
認為勞工奉派出差期間，常因工作緊張、旅途勞累，引起各種意
外事故或疾病致死亡，如不以職業災害論，實不足以保護出差在
外之勞工。況依上開審查準則第4條之規定，被保險人上下班途
中車禍都視為職業傷害，而上訴人出差國外與客戶洽談業務時心
肌梗塞，卻不認為是職業傷病，已違反舉輕以明重的法理。4.依
被上訴人91年3月1日保給命字第09160091810號函，與上訴人相
同之情形，最後亦核定給付職業病死亡辦理。本件同因心肌梗塞
致成植物人之情形，卻認非屬職業傷病，顯有違行政程序法第6
條平等原則。5.上訴人出國前，曾於90年4月30日、91年4月28日
做過健康檢查，體檢狀況一切良好，由此可知，上訴人發病的危
險因子應可排除本身關係，最主要的發病原因應是出差工作及精
神壓力大之相關性，被上訴人未依職權調查證據，而自行排除職
業傷病之相當因果關係，自有違行政程序法第36條之規定。6.再
就時間上出差之行程而言，上訴人因工作急迫，不得不以公事為
重，其疲倦之程度更是促發疾病之主要原因，而導致此一職業病
之事故，符合內政部74年2月7日台內社字第290073號函意旨。因
此，提起上訴，請將原判決廢棄；訴願決定及原處分關於上訴人
按普通傷病辦理部分均撤銷云云。
本院查：勞工保險條例第34條第1項規定：「被保險人因執行職
務而致傷害或職業病不能工作，以致未能取得原有薪資，正在治
療中者，自不能工作之第4日起，發給職業傷害補償費或職業病
補償費。．．．」依此規定，被保險人申請發給職業傷害補償費
，須因執行職務而致傷害為要件。至於被保險人是否因執行職務
而致傷害，即被上訴人執行職務與其促發之疾病有無相當因果關
係，核屬事實認定問題，事實審法院有衡情斟酌之權，苟已斟酌
全辯論意旨及調查證據之結果，而未違背論理法則或經驗法則，
不得遽指為違法。經查，上訴人前於92年2月17日以其於91年7月
31日出國洽公途中跌倒，致頭部缺氧，呈植物人狀態，申請91年
7月31日至92年1月14日期間職業傷害傷病給付及職災醫療給付，
經被上訴人審查，以上訴人所患為普通疾病，所請職業傷害傷病
給付應按普通疾病辦理，上訴人提起訴願，經訴願決定駁回，嗣
未提起行政訴訟而告確定。上訴人復以同一事故，於93年4月7日
再檢據申請92年1月15日至93年3月1日期間職業傷害傷病給付。
原審採認被上訴人前次送請專科醫師審查及經勞工保險監理委員
會特約專科醫師審查之意見，認定上訴人非屬職業性疾病，亦非
於執行職務時發生事故而致傷害，與勞工保險被保險人因執行職
務而致傷病審查準則第9條及第10條規定之要件不符，自非無據
，經核並無違背論理及經驗法則，亦無判決違背法令情事。本件
上訴人既非因執行職務而致傷害，則上訴人是否在國外出差期間
發病，自與上訴人得否請領職業傷害補償費無涉。上訴人主張本
件完全符合勞工保險被保險人因執行職務而致傷病審查準則第21
條關於職業病規定中的相當因果關係；被上訴人片面認定上訴人
無外傷，非屬職業傷病，有違行政程序法第9條之意旨；又上訴
人出國前，曾做過健康檢查，體檢狀況一切良好，上訴人發病的
危險因子應可排除本身關係云云，核與上開專科醫師所為之專業
審查意見不符，自無可採。至於上訴人舉被上訴人91年3月1日保
給命字第09160091810號函係就個案事實所為之判斷，姑且不論
該事實與原判決所認定上訴人並非因執行職務而致傷病不符，且
上訴人於上訴審程序亦不得提出新攻擊或防禦之方法，是上訴人
以此理由，指摘原判決違誤，亦有未合。上訴論旨，執前述理由
，指摘原判決違背法令，求予廢棄，難認有理由，應予駁回。
據上論結，本件上訴為無理由，爰依行政訴訟法第255條第1項、
第98條第3項前段，判決如主文。
中　　華　　民　　國　　96　　年　　7　　 月　　19　　日
                  第四庭審判長法  官　鍾　耀　光
                              法  官  姜　仁　脩
                              法  官　王　德　麟
                              法  官　黃　清　光
                              法  官　吳　慧　娟
以  上  正  本  證  明  與  原  本  無  異
中　　華　　民　　國　　96　　年　　7　　 月　　19　　日
　　　　　　　　　　　　　　　書記官　蘇　金　全
